【裁判字號】    99,訴,366
【裁判日期】    990827
【裁判案由】    毒品危害防制條例
【裁判全文】
臺灣基隆地方法院刑事判決               99年度訴字第366號
公  訴  人  臺灣基隆地方法院檢察署檢察官
被      告  甲○○
上列被告因違反毒品危害防制條例案件，經檢察官提起公訴（99
年度毒偵字第543 號、第1267號），被告就被訴事實為有罪之陳
述，本院合議庭裁定由受命法官獨任進行審判，經改依簡式審判
程序審理後判決如下：
    主  文
甲○○施用第一級毒品，累犯，處有期徒刑拾月；又施用第一級
毒品，累犯，處有期徒刑捌月，扣案之止血帶貳條及分裝袋肆拾
個，均沒收之。應執行有期徒刑壹年貳月，扣案之止血帶貳條及
分裝袋肆拾個，均沒收之。
    事  實
一、甲○○前因施用毒品案件，經本院裁定送觀察、勒戒後，認
    有繼續施用毒品之傾向，再經本院裁定送強制戒治，於民國
    89年3 月17日戒治期滿執行完畢，並由臺灣基隆地方法院檢
    署檢察官以89年度戒毒偵字第31號為不起訴處分確定。又於
    上開強制戒治執行完畢釋放後之5 年內，因施用第一、二級
    毒品案件，經本院裁定送觀察、勒戒後，認有繼續施用毒品
    之傾向，再經本院裁定送強制戒治（90年8 月28日執行期滿
    ），並以89年度訴字第565 號判決判處有期徒刑10月、8 月
    ，應執行有期徒刑1 年4 月確定；復因施用第一級毒品案件
    ，先經本院裁定送強制戒治（92年1 月22日執行期滿），並
    以90年度訴字第716 號判決判處有期徒刑10月確定，其因上
    開數罪所處之刑，接續執行，於93年10月12日執行完畢。再
    因施用第一級毒品案件，經臺灣高等法院以95年度上訴字第
    3124號判決判處有期徒刑10月確定；復又因施用第一級毒品
    案件，經本院以96年度訴字第77號判決判處有期徒刑10月確
    定；又另因犯竊盜、搶奪等案件，經本院以96年度訴字第15
    7 號判決判處應執行有期徒刑3 年2 月確定，上揭數罪，嗣
    經本院以96年度聲減字第604 號裁定，經減刑後定應執行有
    期徒刑2 年4 月確定，其入監執行後，於97年12月16日假釋
    出監，並付保護管束，98年2 月14日保護管束期滿，所受假
    釋之宣告未經撤銷，未執行之刑以已執行論，而視為執行完
    畢。復再因施用第一、二級毒品案件，經本院以98年度訴字
    第1058號判決判處應執行有期徒刑8 月確定（現在監執行中
    ）。
二、詎甲○○猶未戒斷毒癮，復先後於下列時、地，施用第一級
    毒品海洛因、第二級毒品甲基安非他命：
  (一)99年2 月4 日下午4 時許，基於同時施用第一級毒品海洛因
    及第二級毒品甲基安非他命之犯意，在基隆市海門天險附近
    路邊，將第一級毒品海洛因及第二級毒品甲基安非他命與水
    混合，注入注射針筒，再施打入身體之方式，同時施用第一
    級毒品海洛因及第二級毒品甲基安非他命（檢察官原起訴甲
    ○○分別施用第一級毒品海洛因、第二級毒品甲基安非他命
    ，嗣經公訴檢察官於審理時更正為被告係同時施用第一級毒
    品海洛因及第二級毒品甲基安非他命）。嗣於同日晚間10時
    40分許，在基隆市○○區○○路482 號前，因形跡可疑，為
    警盤查時發現其雙手手臂內側有明顯注射痕跡，乃經徵得其
    同意採尿送驗，結果呈嗎啡及甲基安非他命之陽性反應，而
    悉上情。
  (二)99年6 月17日上午8 時許，基於施用第一級毒品海洛因之犯
    意，在基隆市○○區○○路246 巷10號住處，以將第一級毒
    品海洛因摻水注入注射針筒，再施打入身體之方式，施用第
    一級毒品海洛因1 次。嗣於同日上午11時15分許，為警持本
    院核發之搜索票，在上址執行搜索，扣得其所有供施用第一
    級毒品海洛因所用之止血條2 條、預備供施用第一級毒品海
    洛因所用之分裝袋40只，復經警採其尿液送驗，結果呈嗎啡
    之陽性反應，始查悉上情。
三、案經基隆市警察局第二分局、臺北縣政府警察局瑞芳分局報
    告臺灣基隆地方法院檢察署檢察官偵查後起訴。
    理  由
壹、程序事項
    本件被告甲○○所犯者非為死刑、無期徒刑、最輕本刑為3
    年以上有期徒刑之罪或高等法院管轄第一審案件，其於準備
    程序進行中，先就被訴事實為有罪之陳述，經告知其簡式審
    判程序之旨，並聽取公訴人、被告之意見後，本院業已依刑
    事訴訟法第273 條之1 第1 項之規定，裁定由受命法官獨任
    以簡式審判程序進行本案之審理。
貳、實體事項
一、認定事實所憑之證據及理由
    上開事實，業據被告於本院審理時坦承在卷，且其經採集之
    尿液送驗後，結果呈嗎啡、甲基安非他命之陽性反應，有台
    灣尖端先進生技醫藥股份有限公司濫用藥物檢驗報告及台灣
    檢驗科技股份有限公司濫用藥物檢驗報告各1 紙、基隆市警
    察局第二分局偵辦毒品案件尿液檢體對照表及台北縣政府警
    察局瑞芳分局偵辦毒品危害防制條例案件犯嫌尿液檢驗編號
    對照表各1 紙、被告經警查獲時攝得雙手手臂有注射痕跡之
    照片2 張附卷可稽，復有止血帶2 條及分裝袋40只扣案可佐
    ，足徵被告之自白與事實相符，可以採信。綜上，本案事證
    明確，被告施用第一級、第二級毒品之犯行洵堪認定，應依
    法論科。
二、論罪科刑：
  (一)按毒品危害防制條例係於92年7 月9 日修正公布，自93年1
    月9 日起施行，其中第20條、第23條將施用毒品之刑事處遇
    程序，區分為「初犯」、「五年內再犯」、「五年後再犯」
    。依其立法理由之說明：「初犯」，經觀察、勒戒或強制戒
    治後，應為不起訴處分或不付審理之裁定；經觀察、勒戒或
    強制戒治執行完畢釋放後，「五年內再犯者」，因其再犯率
    甚高，原實施之觀察、勒戒及強制戒治既已無法收其實效，
    爰依法追訴或裁定交付審理。至於經觀察、勒戒或強制戒治
    執行完畢釋放後，「五年後再犯者」，前所實施之觀察、勒
    戒或強制戒治已足以遮斷其施用毒品之毒癮，為其自新及協
    助其斷除毒癮，仍適用「初犯」規定，先經觀察、勒戒或強
    制戒治之程序。從而依修正後之規定，僅限於「初犯」及「
    五年後再犯」二種情形，始應先經觀察、勒戒或強制戒治程
    序。倘被告於5 年內已再犯，經依法追訴處罰，縱其第三次
    （或第三次以上）再度施用毒品之時間，在初犯經觀察、勒
    戒或強制戒治執行完畢釋放五年以後，已不合於「五年後再
    犯」之規定，且因已於「五年內再犯」，顯見其再犯率甚高
    ，原實施觀察、勒戒或強制戒治，已無法收其實效，即應依
    該條例第10條處罰（最高法院95年度台非字第59號、第65號
    判決意旨及最高法院95年第7 次刑事庭會議決議意旨參照）
    。被告有如事實欄所載，於89年3 月17日強制戒治執行完畢
    釋放後之5 年內，復因施用毒品案件，經法院先後2 次裁定
    送強制戒治，並判決徒刑確定等情，有臺灣高等法院被告前
    案紀錄表在卷可稽。被告既曾於「五年內再犯」，且經法院
    判處罪刑確定，竟又於如事實欄所示之時間，施用第一級、
    第二級毒品，揆諸前揭說明，即非屬毒品危害防制條例第20
    條第3 項所定「五年後再犯」之情形，故檢察官依法逕行起
    訴，於法要無不合，合先敘明。
  (二)查海洛因、甲基安非他命分係毒品危害防制條例第2 條第2
    項第1 款、第2 款所定之第一級、第二級毒品，被告如事實
    欄二(一)所示非法施用第一級毒品海洛因、第二級毒品甲基安
    非他命之行為，核分係犯毒品危害防制條例第10條第1 項之
    施用第一級毒品罪及同條第2 項之施用第二級毒品罪；如事
    實欄二(二)所示非法施用第一級毒品海洛因之行為，核係犯毒
    品危害防制條例第10條第1 項之施用第一級毒品罪。被告因
    施用而持有第一級毒品海洛因、第二級毒品甲基安非他命之
    低度行為，應各為其施用第一級、第二級毒品之高度行為所
    吸收，均不另論罪。被告如事實欄二(一)所示，以一個施用行
    為，同時施用第一級、第二級毒品，觸犯上開構成要件不相
    同之數罪名，應依想像競合之例，從一重之施用第一級毒品
    罪處斷。被告上開2 次所犯施用第一級毒品罪，犯意各別，
    行為不同，應予分論併罰。又被告前曾受如事實欄一所示之
    有期徒刑執行完畢，有臺灣高等法院被告前案紀錄表在卷可
    按，其於有期徒刑執行完畢後，5 年以內故意再犯本件有期
    徒刑以上之罪，為累犯，上開其先後2 次所犯施用第一級毒
    品罪，均應依法加重其刑。爰審酌被告犯罪之動機、曾有施
    用毒品之前科仍不知戒除，惟犯罪後坦承犯行，且所犯施用
    毒品犯行乃戕害自己身心健康，並未危及他人等一切情狀，
    分別量處如主文所示之刑，並定其應執行之刑。被告供稱扣
    案之止血帶2 條係其所有供施用第一級毒品海洛因之用、扣
    案之分裝袋40只係其所有預備供施用第一級毒品海洛因之用
    ，爰依刑法第38條第1 項第2 款規定，在被告所犯如犯罪事
    實欄二(二)所示施用第一級毒品罪項下宣告沒收之。
據上論斷，應依刑事訴訟法第273 條之1 第1 項、第299 條第1
項前段，毒品危害防制條例第10條第1 項、第2 項、第23條第2
項，刑法第11條前段、第55條前段、第47條第1 項、第51條第5
款、第38條第1 項第2 款，判決如主文。
本案經檢察官乙○○到庭執行職務。
中    華    民    國    99    年    8     月    27    日
                  刑事第二庭法  官  劉桂金
以上正本證明與原本無異。
如不服本判決應於收受送達後10日內向本院提出上訴書狀，並應
敘述具體理由；其未敘述上訴理由者，應於上訴期間屆滿後20日
內向本院補提理由書(均須按他造當事人之人數附繕本)「切勿逕
送上級法院」。
中    華    民    國    99    年    8     月    27    日
                            書記官  劉如純
附錄論罪科刑法條：
毒品危害防制條例第10條
施用第一級毒品者，處6 月以上5 年以下有期徒刑。
施用第二級毒品者，處3 年以下有期徒刑。

司法院資訊處製作；財團法人民間司法改革基金會備份。
